【裁判字號】    98,消債更,853
【裁判日期】    980811
【裁判案由】    聲請更生程序
【裁判全文】
臺灣高雄地方法院民事裁定           98年度消債更字第853號
聲  請  人  甲○○
                        之1
代  理  人  徐豐益律師
上列當事人因消費者債務清理事件聲請更生，本院裁定如下：
    主      文
聲請人甲○○自民國九十八年八月十一日十七時起開始更生程序
。命司法事務官進行本件更生程序。
    理      由
一、聲請意旨略以：聲請人前與如附表所示之銀行訂定消費借貸
    、信用卡契約，致積欠債債務合計新台幣（下同）2,292,64
    0 元（其中包含有擔保債務415,000 元），因無法清償債務
    ，於民國97年間，向最大債權銀行遠東國際商業銀行股份有
    限公司（下稱遠東銀行）申請消費者債務清理條例（下稱消
    債條例）前置協商，經遠東銀行審查後，因聲請人未能接受
    顯足以負擔之還款方案而不成立，爰依消債條例之規定聲請
    更生等語。
二、按債務人不能清償債務或有不能清償之虞者，得依本條例所
    定更生程序，清理其債務；債務人無擔保或無優先權之債務
    總額未逾1,200 萬元者，於法院裁定開始清算程序或宣告破
    產前，得向法院聲請更生；法院開始更生程序之裁定，應載
    明其年、月、日、時，並即時發生效力；法院裁定開始更生
    或清算程序後，得命司法事務官進行更生或清算程序，必要
    時得選任律師、會計師或其他適當之自然人或法人一人為監
    督人或管理人，此為消債條例第3 條、第42條第1 項、第45
    條第1 項、第16條第1 項分別定有明文。
三、聲請人主張共積欠如附表所示之債務，並已依消債條例之規
    定，向最大債權銀行申請前置協商，惟協商不成立等事實，
    業據其提出債權人清冊、財團法人金融聯合徵信中心債務清
    理條例前置協商專用債權人清冊當事人綜合信用報告書及前
    置協商不成立通知書（見本院卷第26頁至27頁、第18頁至21
    頁、第10頁至17頁、第30頁）在卷可考，足認聲請人已依消
    債條例第151 條第1 項規定進行協商程序而不成立甚明。故
    本件所應審究者厥為聲請人是否有不能清償債務或不能清償
    之虞之情形。
四、經查：
  (一)聲請人主張其目前每月薪資約為18,500元，業據其提出收入
    切結書及薪資證明（見本院卷第48頁、第90頁）為證，核與
    本院依職權函詢聲請人任職公司之結果（見本院卷第83頁）
    大致相符，尚堪採認。另關於聲請人每月之必要生活支出部
    分，按消債條例之立法目的，係為使不幸陷入經濟困境之人
    得以清理債務、重建生活，並在清理過程中能保有符合人性
    尊嚴之最低基本生活，而非維持債務人過去慣常之寬裕生活
    ，是並非得由聲請人任意主張其基本生活費用之數額，否則
    將造成揮霍無度以致清償能力降低，反而易使更生程序無從
    進行，參以聲請人居住於高雄市，及內政部所公告之98年度
    高雄低收入戶最低生活費用每人每月為11,309元之標準等情
    ，足認依內政部所公告每月為11,309元之標準計算聲請人之
    必要生活費用始為合理。
  (二)再者，聲請人主張其每月尚須支出二名子女沈怡文及沈毅富
    之扶養費用，業據其提出戶籍謄本及二人95、96年度綜合所
    得資料及財產歸屬清單（見本院卷第33頁至第34頁、第54頁
    至第59頁）為憑，惟聲請人並未提出全部憑證以供本院審酌
    ，依上開說明，二人每月生活費用亦應以11,309元計算為合
    理，又沈怡文及沈毅富扶養義務人含聲請人在內有2 人，是
    聲請人每月須負擔二人之扶養費用應為11,309元（計算式：
    11,309 元×2 ÷2=11,309元）。
  (三)從而，依聲請人目前每月薪資為18 ,500 元計算，扣除其個
    人生活必要費用及扶養費用（計算式：18 ,500 元－11,309
    元－11,309元＝-4,118元）後，顯已入不敷出。另參酌聲請
    人所提出之前置協商不成立通知書所載內容：遠東銀行向聲
    請人提出之前置協商方案係分180 期、零利率、每月清償10
    ,298 元 乙情以觀，堪認聲請人確實無法負擔遠東銀行提供
    之前揭還款方案，客觀上已陷於不能清償債務之情形無訛。
五、綜上所述，聲請人有不能清償債務之情事，其無法清償如附
    表所示之無擔保債務未逾1,200 萬元，且無消債條例第46條
    各款所定應駁回更生聲請之事由存在，故聲請人聲請本件更
    生，即無不合，應予准許，爰裁定如主文第一項所示，並依
    上開規定命司法事務官進行本件更生程序，爰裁定如主文第
    二項所示。
六、依消費者債務清理條例第11條第1項、第45條第1項、第16條
    第1項，裁定如主文。
中    華    民    國    98    年    8     月    11    日
                民事第五庭    法      官  鄭凱文
上為正本係照原本作成。
本件不得抗告。
本裁定已於民國98年8月11日下午5 時公告。
中    華    民    國    98    年    8     月    11    日
                              書  記  官  張家瑜
附表：
┌──┬────────────┬────────┬───────┐
│編號│債權人                  │金額（新台幣）  │種    類      │
├──┼────────────┼────────┼───────┤
│ 一 │富邦銀行                │245,209元       │信用卡消費款  │
├──┼────────────┼────────┼───────┤
│ 二 │花旗銀行                │ 98,618元       │信用卡消費款  │
├──┼────────────┼────────┼───────┤
│ 三 │渣打國際商銀            │127,025元       │信用卡消費款、│
│    │                        │                │信用貸款      │
├──┼────────────┼────────┼───────┤
│ 四 │板信銀行                │73,000元        │信用貸款      │
├──┼────────────┼────────┼───────┤
│ 五 │聯邦銀行                │234,235元       │信用卡消費款、│
│    │                        │                │信用貸款      │
├──┼────────────┼────────┼───────┤
│ 六 │遠東銀行                │415,000元       │房貸          │
├──┼────────────┼────────┼───────┤
│ 七 │萬泰銀行                │320,000元       │信用貸款      │
├──┼────────────┼────────┼───────┤
│ 八 │台新銀行                │235,014元       │信用卡消費款  │
├──┼────────────┼────────┼───────┤
│ 九 │大眾銀行                │80,432元        │信用卡消費款、│
│    │                        │                │信用貸款      │
├──┼────────────┼────────┼───────┤
│ 十 │中國信託銀行            │208,533元       │信用卡消費款  │
├──┼────────────┼────────┼───────┤
│十一│慶豐銀行                │25,668元        │信用卡消費款、│
│    │                        │                │信用貸款      │
├──┼────────────┼────────┼───────┤
│十二│永豐信用卡公司          │229,906   元    │信用卡消費款  │
├──┴────────────┼────────┴───────┤
│   合             計          │2,292,640元                     │
└───────────────┴────────────────┘


司法院資訊處製作；財團法人民間司法改革基金會備份。
